【裁判字號】    99,上訴,1646
【裁判日期】    990831
【裁判案由】    違反毒品危害防制條例
【裁判全文】
臺灣高等法院臺中分院刑事判決        99年度上訴字第1646號
上  訴  人
即  被  告  甲○○
上列上訴人因違反毒品危害防制條例案件，不服臺灣南投地方法
院98年度訴字第471號中華民國99年6月30日第一審判決（起訴案
號：臺灣南投地方法院檢察署98年度偵字第4489號，移送併辦案
號：98年度偵字第5200號），提起上訴，本院判決如下：
    主  文
上訴駁回。
    理  由
一、按依刑事訴訟法第350條、第361條、第362條、第367條規定
    ，不服地方法院之第一審判決而上訴者，須提出上訴書狀，
    並應敘述具體理由，為上訴必備之程式；其所提出之書狀未
    敘述上訴理由，或僅曾以言詞陳述上訴理由者，均應於上訴
    期間屆滿後20日內補提理由書於第一審法院。第一審法院經
    形式審查，認逾期未補提上訴理由者，應定期間先命補正；
    逾期未補正者，為上訴不合法律上之程式，應以裁定駁回。
    倘已提出上訴理由，但所提非屬具體理由者，則由第二審法
    院以上訴不合法律上之程式，判決駁回。而所謂具體理由，
    必係依據卷內既有訴訟資料或提出新事證，指摘或表明第一
    審判決有何採證認事、用法或量刑等足以影響判決本旨之不
    當或違法，而構成應予撤銷之具體事由，始克當之（例如：
    依憑證據法則具體指出所採證據何以不具證據能力，或依憑
    卷證資料，明確指出所為證據證明力之判斷如何違背經驗、
    論理法則）；倘僅泛言原判決認定事實錯誤、違背法令、量
    刑失之過重或輕縱，而未依上揭意旨指出具體事由，或形式
    上雖已指出具體事由，然該事由縱使屬實，亦不足以認為原
    判決有何不當或違法者（例如：對不具有調查必要性之證據
    ，法院未依聲請調查亦未說明理由，或援用證據不當，但除
    去該證據仍應為同一事實之認定），皆難謂係具體理由，俾
    與第二審上訴制度旨在請求第二審法院撤銷、變更第一審不
    當或違法之判決，以實現個案救濟之立法目的相契合，並節
    制濫行上訴（最高法院97年度台上字第892號刑事判決意旨
    參照）。又第367條之判決及對於原審諭知管轄錯誤、免訴
    或不受理之判決上訴時，第二審法院認其為無理由而駁回上
    訴，或認為有理由而發回該案件之判決，得不經言詞辯論為
    之，同法第372條定有明文。
二、上訴意旨略以：毒品危害防制條例第17條第2項規定，於偵
    查及審判中自白者，減輕其刑，上訴人即被告甲○○（下稱
    被告）於偵查中乃因所委任之辯護人誤導而為不實供述，否
    認犯行，惟於原審審理中已坦承犯行，應依上開規定減輕其
    刑；被告實非全然意圖營利而販賣毒品，乃因患有毒癮而以
    毒養毒，致罹重典，請撤銷原判決，從輕量刑云云。
三、經查：
  (一)本件被告因不服地方法院之第一審判決，於民國99年7月15
    日、同年8月3日所提出之上訴狀及上訴理由狀，依刑事訴訟
    法第361條第2項條文、立法修正理由及上開最高法院判決意
    旨，倘已提出上訴理由，但所提非屬具體理由者，由第二審
    法院以上訴不合法律上之程式，以判決駁回之。至於上訴理
    由是否具體，係屬第二審法院審查範圍，不在命補正之列（
    參見法院辦理刑事訴訟案件應行注意事項第162點），合先
    敘明。
  (二)原審判決認定被告有原判決事實欄所載之犯行，係依憑被告
    於原審之自白（見原審卷第94、204頁），並經證人即購毒
    者謝榮福、蔡德蒼、李東明、陳勝維、吳錫雄、張玄忠於警
    詢及偵查時均具結（見98年度偵字第4489號卷第15至17、29
    至30、47至49、55至58、63至69頁、98年度他字第522號卷
    第12至16、25至28、50至52、54至56、58至59、66至68頁）
    、證人謝聖義於原審審理中結證（見原審卷第188頁）證述
    明確，且有證人謝榮福、蔡德蒼、李東明、陳勝維、吳錫雄
    、張玄忠與被告所有之門號0000000000號、0000000000號等
    行動電話通聯紀錄（見原審法院前案及通聯紀錄卷第3至94
    、98至115頁）、門號0000000000號之通訊監察譯文（見98
    年度偵字第4489號卷第52至54、61至62頁、98年度他字第
    522號卷第18至24、30、60頁）、證人謝榮福、蔡德蒼、李
    東明、張玄忠之尿液鑑驗真實姓名對照表與詮昕科技股份有
    限公司濫用藥物尿液檢驗報告（見原審卷第44至53頁）、證
    人陳勝維及吳錫雄之臺灣高等法院被告前案紀錄表（見原審
    法院前案及通聯紀錄卷第159至168、191至197頁）等可資佐
    證。從而原審論處被告犯如原判決附表所示之罪，各處如原
    判決附表「罪名及宣告刑」欄所示之刑，應執行有期徒刑20
    年，並為沒收之諭知，已詳細敘述其所憑之證據及其認定之
    理由；就量刑方面，亦已審酌被告就原判決附表所示之行為
    ，均係犯毒品危害防制條例第4條第1項之販賣第一級毒品罪
    。被告持有第一級毒品海洛因之低度行為，為販賣之高度行
    為所吸收，不另論科；又被告與證人謝聖義就如原判決附表
    編號5-1至5-5所示販賣毒品海洛因予證人吳錫雄之犯行，具
    有犯意聯絡及行為分擔，依各該部分犯行分屬共同正犯；被
    告如原判決附表所示販賣海洛因，均係為滿足各次之營利意
    圖，犯意各別，且每次販賣行為均為各自獨立之行為，具有
    獨立性，並無密切不可分之關係，應予分論併罰之。又被告
    前於94年間因竊盜案件，經判處有期徒刑1年8月確定；另於
    95年間因施用第一級毒品案件，經判處有期徒刑9月，經裁
    定減為有期徒刑4月又15日確定，上開2案件經接續執行，於
    97年1月30日縮短刑期假釋出監付保護管束，迄97年7月4日
    假釋期滿未經撤銷，以已執行論，有臺灣高等法院被告前案
    紀錄表附卷可憑（見原審卷第4至14頁），其於有期徒刑執
    行完畢後5年內，故意再犯本件有期徒刑以上之數罪，均屬
    累犯，除其所涉販賣第一級毒品罪死刑與無期徒刑部分依法
    不得加重外，俱應依刑法第47條第1項規定，加重其刑；原
    審法院審酌被告販賣第一級毒品罪之法定刑刑度甚重，惟其
    交易對象僅6人，各次販賣所得非多，就各次犯罪情節觀之
    ，尚非重大惡極，倘各次犯行科以最輕之法定本刑，未免過
    苛，且無從與真正長期、大量販毒之惡行區別，因而依刑法
    第59條之規定酌量減輕其刑，期使個案裁判之量刑能符合比
    例原則，爰審酌被告素行不良，然其各次販賣海洛因之數量
    尚屬微少，獲利非多，販賣期間非長，被告犯後初於警詢、
    偵查否認犯行，但於原審法院尚知坦承犯行等一切情狀，分
    別量處如原判決主文所示之刑，並定其應執行之刑，以資懲
    儆，所為論敘，俱有卷存證據資料可資復按，從形式上觀察
    ，並無判決違背法令之情形存在。被告上訴意旨以其於偵查
    中否認犯罪，然於原審自白犯罪，應依毒品危害防制條例第
    17條第2項減輕其刑，惟按毒品危害防制條例於98年5月20
    日修正公布，其中第17條增列第2項規定：「犯第4條至第8
    條之罪於偵查及審判中均自白者，減輕其刑。」依該項立法
    理由觀之，乃為使刑事案件儘速確定，鼓勵被告認罪，並節
    省司法資源，苟行為人於偵查及審判中均自白者，始符減刑
    要件。本件被告雖於原審法院自白犯罪，但其於警詢、偵查
    中均否認犯行，即與毒品危害防制條例第17條第2項之減刑
    要件不符。被告上訴意旨係誤解法律所為之爭執，且被告並
    未提出新事實及新證據為具體指摘，其上訴即無可憑採。
  (三)原審判決就認定被告犯罪所憑之證據，已經詳細調查審酌，
    經核並無違背證據法則及論理法則。就量刑方面，亦已審酌
    被告之素行、犯罪一切情狀及其犯罪後態度，而量處其刑，
    經核亦屬妥適，並無過重或過輕之情形。被告提起上訴，固
    具備形式上之理由，但並未提出新事證以供調查，亦未依據
    卷內之訴訟資料，指摘原審判決有何足以影響判決本旨之不
    當或違法，而構成應予撤銷之具體事由。被告徒憑己意漫指
    原審判決不當，尚不足以動搖原審判決認定犯罪事實及量刑
    之基礎，難認係具體理由，其上訴顯然違背法律上之程式，
    應予駁回，並不經言詞辯論為之。
四、據上論斷，應依刑事訴訟法第367條前段、第372條，判決如
    主文。
中    華    民    國    99    年    8     月    31    日
            刑事第十一庭  審判長法  官  郭  同  奇
                                法  官  洪  曉  能
                                法  官  許  冰  芬
以上正本證明與原本無異。
如不服本判決應於收受送達後10日內向本院提出上訴書狀，其未
敘述上訴理由者，並得於提起上訴後10日內向本院補提理由書（
均須按他造當事人之人數附繕本）「切勿逕送上級法院」。
                                書記官  賴  成  育
中    華    民    國    99    年    8    月    31    日

司法院資訊處製作；財團法人民間司法改革基金會備份。
